【裁判字號】    88,訴,1531
【裁判日期】    890317
【裁判案由】    公務公益侵占罪
【裁判全文】
臺灣臺北地方法院刑事判決                        八十八年度訴字第一五三一號
    公  訴  人  臺灣臺北地方法院檢察署檢察官
    被      告  乙○○
右列被告因侵占等案件，經檢察官提起公訴（八十八年度偵字第五二六九號），本院
判決如左：
    主  文
乙○○意圖為自己不法之所有，而侵占自己持有他人之物，處拘役肆拾日。又竊盜，
處拘役肆拾日。應執行拘役柒拾日。
    事  實
一、乙○○於民國八十四、五年間，受乾表哥甲○○之委託，代為辦理甲○○所有車
    號ＧＵ－一一五二號自小客車報廢程序，因而持有上開汽車，竟意圖為自己不法
    之所有，逕自拔取該車所掛車牌一面予以侵占入己。復於八十八年二月初某日，
    因見丙○○將所有車號ＥＶ－六四一七號自小客車，停放在台北縣新店市直潭水
    壩附近久未行駛，竟另萌意圖為自己不法所有之竊盜犯意，動手竊取該車身上前
    、後車牌共二面，得手後將之懸掛於其所有奧斯摩比廠牌之自小客車上（原車號
    ＩＫ－二九二三號）供己使用，嗣於同年二月二十三日晚間十一時許，駕駛上開
    自小客車行經台北縣新店市○○路與光明街口時為警查獲，並分別自該汽車之車
    身及後車廂內扣得丙○○所有車號ＥＶ－六四一七號車牌二面及甲○○所有車號
    ＧＵ－一一五二號車牌一面。
二、案經台北縣警察局新店分局報請台灣台北地方法院檢察署檢察官偵查起訴。
    理  由
一、訊據被告乙○○對於右揭時、地代被害人即其乾表哥甲○○處理所有車號ＧＵ－
    一一五二號自小客車之報廢程序，卻未經甲○○之同意擅將該車之車牌一面拔取
    予以侵占入己之事實坦誠不諱，並供稱：由於其自小客車因故被扣牌，剛好甲○○委託其代為報廢，他那輛自小客車只剩下一面車牌，所以其才拔下來想要留供
    己用，但後來並沒有使用等語，核與被害人甲○○於偵查中指訴稱：八十四、五
    年間，伊所有前開車輛已經不能使用、要報廢，剛好伊要搬家，所以委託被告代
    為報廢，後來很少碰到被告，應該是被告自己擅自拿取等語大致相符，並有車籍
    作業系統－查詢認可資料一紙在卷可按，是被告此部分侵占犯行洵堪認定。另訊
    之被告對於未經停放在台北縣新店市直潭水壩附近之車號ＥＶ－六四一七號自小
    客車所有人丙○○之同意，即擅自拿取該車身前、後車牌，並將之懸掛於其所有
    原車號為ＩＫ－二九二三號之奧斯摩比廠牌之自小客車上供己使用之事實固坦承
    不諱，惟矢口否認有何竊盜犯行，辯稱：由於其常到直潭大壩附近釣魚，看到那
    輛車號ＥＶ－六四一七號自小客車停放在該處甚久，都沒有動過，車子都解體了
    ，所以認為車主已經不要了，而自己之汽車又因為交通違規被吊扣牌照，所以才
    會擅自拔取供己使用云云。然查，右揭事實業據被害人丙○○指述稱：上開車號
    ＥＶ－六四一七號自小客車係伊所有，由於車子壞了所以停放在該處，想等到有
    錢再送去修理，伊將車子停放在該處有一陣子了，之前經過該處時有去看過，車
    牌狀況尚屬良好等語大致相符。足認被害人丙○○雖將該車停放於該處多時，然
    其主觀上並無拋棄該車暨車牌所有權之意，仍欲待他日另行送修，參以車主縱有
    拋棄車輛之意，依目前現行車輛報廢程序，仍須將原發車牌報繳予車輛監理機關
    銷毀，是衡諸常情，縱車主久將所有車輛停放一定處所未曾行駛，尚難逕認渠已
    有拋棄之意，從而被告未經車主丙○○之同意，即擅自動手拔取該車車牌，其有
    竊盜之犯意甚明，是被告所辯顯為事後圖卸之詞，尚不足採，此外並有車籍作業
    系統－查詢認可資料二紙在卷可按，是本件事證明確，被告侵占及竊盜犯行均堪
    以認定，均應依法論科。
二、核被告所為，係分犯刑法第三百三十五條第一項之普通侵占罪及同法第三百二十
    條第一項之竊盜罪。被告持有被害人甲○○之前開車牌，乃係私人間之委託處理
    車輛報廢，並非因公務或業務上之關係而持有，公訴人認係犯同法第三百三十六
    第一項之公務或公益侵占罪，尚有未恰，然其起訴之基本社會事實同一，爰變更
    起訴法條併於審酌，附此敘明。爰審酌被告犯罪之動機、目的、手段，及其到案
    後已坦承侵占犯行，且被害人丙○○亦表示不予追究之意，犯罪情節輕微，犯後
    態度尚稱良好等情狀，量處如主文所示之刑，並定其應執行之刑。
據上論斷，應依刑事訴訟法第二百九十九條第一項前段、第三百條，刑法第三百二十
條第一項、第三百三十五條第一項、第五十一條第六款，罰金罰鍰提高標準條例第一
條前段，判決如主文。
本案經檢察官孫小萍到庭執行職務
中    華    民    國      八十九        年      三      月      十七    日
                                      臺灣臺北地方法院刑事第五庭
                                          法  官  林  翠  華
右正本證明與原本無異。
如不服本判決，應於判決送達後十日內，向本院提出上訴狀。
                                          書記官  林  明  龍
中    華    民    國      八十九      年      三      月     二十三     日
附錄本案論罪科刑法條全文
刑法第三百二十條
一意圖為自己或第三人不法之所有，而竊取他人之動產者，為竊盜罪，處五年以下有
  期徒刑、拘役或五百元以下罰金。
二意圖為自己或第三人不法利益，而竊佔他人之不動產者，依前項之規定處斷。
三前二項之未遂犯罰之。
刑法第三百三十五條
意圖為自己或第三人不法之所有，而侵占自己持有他人之物者，處五年以下有期徒刑
、拘役或科或併科一千元以下罰金。
前項之未遂犯罰之。


司法院資訊處製作；財團法人民間司法改革基金會備份。
